臺灣高等法院刑事裁定
109年度抗字第1759號
抗  告  人
即  被  告  王盛禾


選任辯護人  黃品䘙律師
上列抗告人因違反銀行法等案件，不服臺灣臺北地方法院中華民
國109年9月25日延長限制出境、出海之裁定（109年度聲字第193
1號），提起抗告，本院裁定如下：
    主  文
抗告駁回。                                              
    理  由
一、原裁定意旨略以：抗告人即被告王盛禾因涉犯違反銀行法第
    125條之3、刑法第339條第1項之罪嫌，犯罪嫌疑重大，其中
    銀行法第125條之3係最輕本刑3年以上有期徒刑之罪，倘若
    日後經法院判決有罪確定，被告將面臨相當刑期之執行，而
    脫免罪責、不甘受罰是基本人性，參以被告原為公司總經理
    ，應具有相當資力與社會人脈，自足認有逃亡之虞。其次，
    被告所涉犯罪事實尚有疑點仍待檢察官調查釐清，即有相當
    理由足認被告有勾串共犯或證人之可能性。又經依比例原則
    斟酌被告涉犯情節、被告與共犯涉嫌詐欺銀行之金額高達上
    億元，對於金融機構交易秩序與被害人財產所致損害、被告
    逃亡及勾串共犯或證人之可能性高低，及限制出境、出海對
    於被告權益侵害之影響程度與國家刑事司法權之有效行使維
    護等節，並給予被告及辯護人陳述意見之機會後，認有繼續
    限制出境、出海之必要，爰自109年10月5日起延長限制出境
    、出海4月等語。
二、抗告意旨略以：
（一）原裁定遽以被告涉犯重罪，且「若」經判刑，常有高度逃
      亡之可能，惟此乃「未來」假設性之前提，因目前迄本案
      判決定讞前，至少須經數年以上，並在被告未經事實審判
      決前，其均應受「無罪推定」原則之保障，顯然原裁定此
      部分事由缺乏憑據。被告具保迄今，均不遺餘力，遊走奔
      波與地主更新換約，並引進中登公司之資金，以取代松助
      公司，積極謀取地主權益。此外，被告多方接洽各處，並
      想方設法欲積極償還滿足元大銀行所貸出之款項，而非僅
      存消極不作為。是被告從未有畏罪逃亡之情事，顯然被告
      不具相當理由足認其有何逃亡之可能性存在，原裁定對此
      容有誤解。
（二）原裁定復以被告涉犯情節尚有疑點須待釐清，而認其有串
      供之虞，然檢察官自109年2月5日訊問被告限制出境之意
      見後，至今相距8個月之久，卻從未傳喚過被告以釐清本
      案諸多之疑點，況被告就己涉犯相關事實已如實交代，本
      案相關事證亦均已查扣在案，並無原裁定所謂串供之相當
      理由。況限制出海出境係「行動自由」之處分，實與被告
      有勾串共犯或證人之可能，顯屬無涉。
（三）據上論結，原裁定以空泛事由欲限制被告出境出海之行動
      自由權利，並無任何依據，爰懇請廢棄原裁定云云。
三、按被告犯罪嫌疑重大，而有（一）無一定之住、居所者；（
    二）有相當理由足認有逃亡之虞者；（三）有相當理由足認
    有湮滅、偽造、變造證據或勾串共犯或證人之虞者。必要時
    檢察官或法官得逕行限制出境、出海。刑事訴訟法第93條之
    2第1項前段定有明文。又按限制出境、出海處分，目的在防
    止被告逃亡，確保被告能於審判時到庭，以利刑事訴訟程序
    之進行，是考量解除限制出境、出海與否，應以訴訟進行及
    證據調查是否因此而受影響為其判斷依據。再限制住居、限
    制出境、出海僅在保全刑事偵查、審判、執行之順利進行，
    屬於刑事訴訟之保全程序，非為確定被告對於本案是否應負
    擔罪責與是否應科處刑罰之問題，故有關限制出境、出海之
    事由是否具備及必要性之審酌，並無需如犯罪事實之認定採
    嚴格證明法則，至「無合理懷疑之確信程度」。易言之，僅
    須依自由證明法則，對前揭要件事實證明至讓法院相信「很
    有可能如此」之程度即可。倘依卷內證據，被告犯罪嫌疑重
    大，確有滯留他國不歸而逃亡之可能性存在，即足影響審判
    之進行或刑罰之執行，依法當得為必要之限制出境、出海強
    制處分，以確保被告到庭接受審判或執行，核與憲法第10條
    保障人民居住、遷徙自由及同法第23條揭示之比例原則，尚
    無違背。且被告是否有限制出境、出海之原因及必要、限制
    出境、出海後其原因是否仍然存在，均屬事實認定問題，法
    院自有依法認定裁量，並按訴訟進行程度及其他一切情狀，
    斟酌認定之權。
四、經查：
（一）被告所涉違反銀行法第125條之3、刑法第339條第1項罪嫌
      ，有卷內相關證據可佐（因涉及偵查不公開之故，在此不
      予詳述），足認被告犯罪嫌疑重大，且其中所涉銀行法第
      125條之3係最輕本刑3年以上10年以下有期徒刑之重罪，
      基於脫免刑責、不甘受罰之人性，衡諸常情，被告恐有逃
      亡境外，藉以脫免刑責之可能，且佐以被告原即擔任公司
      總經理之資力與社會地位、人脈，在境外生活之困難度非
      甚高，是有相當理由足認為有逃亡之虞。其次，被告所涉
      犯罪事實尚待檢察官偵查，當有疑點待檢察官以傳喚共犯
      、證人等偵查手段調查釐清，即有相當理由足認在現階段
      ，被告尚有勾串共犯或證人之可能性。再者，依據比例原
      則，衡酌被告涉犯情節、被告與共犯涉嫌詐欺銀行之上億
      元金額、對於金融機構交易秩序與被害人財產所致損害、
      被告逃亡及勾串共犯或證人之可能性高低，及限制出境、
      出海對於被告權益侵害之影響程度與國家刑事司法權之有
      效行使維護等節，認在現階段，對被告施以繼續限制出境
      、出海之處分，顯未逾越必要之程度，核與比例原則無違
      ，即有繼續對被告施以限制出境、出海之必要。綜上，原
      審所為之處分，業已說明其依據及審酌之事由，經核合於
      目的性裁量，亦未逾越比例原則之必要程度，核屬原審職
      權之適法行使，自難遽指違法不當。
（二）抗告意旨雖辯稱：原裁定遽以被告涉犯重罪且「若」經判
      刑，常有高度逃亡之可能，惟此乃「未來」假設性之前提
      ，因迄本案判決定讞前，至少須經數年以上，並在被告未
      經事實審判決前，被告均應受「無罪推定」原則之保障，
      顯然原裁定此部分事由缺乏憑據云云，惟所謂之「有相當
      理由足認有…之虞」，其條件較之「有事實足認…之虞」為
      寬鬆，是以重罪常伴有逃亡之高度可能，而趨吉避凶、脫
      免刑責、不甘受罰乃基本人性，倘一般正常之人，依其合
      理判斷，可認為其被訴之罪嫌疑重大之人，具有逃亡之相
      當或然率存在，即已該當「有相當理由」之認定標準，不
      以達到充分可信或確定程度為必要，況如前所述，被告原
      擔任公司總經理，應具有相當資力及人脈可供聯繫、接濟
      ，當可預期其逃匿境外，以規避偵查、審判程序之進行及
      刑罰之執行之可能性甚高，又被告涉嫌詐欺銀行之犯罪所
      得高達上億元，亦可認被告有為規避求償或無法如期還款
      因而潛逃之可能性，堪認應有逃亡境外之動機，自有相當
      理由認為有逃亡之虞，是原裁定認被告具有潛逃出境之可
      能性，尚屬合理之判斷。因此，抗告意旨此部分之指摘，
      無足採取。
（三）抗告意旨雖又辯稱：檢察官自109年2月5日訊問被告限制
      出境之意見後，至今相距8個月之久，均無再對其傳喚以
      調查，況被告就己涉犯相關事實已如實交代，並無原裁定
      所謂串供之相當理由云云，惟查本案目前尚處於偵查階段
      ，則是否有事證尚待釐清、調查？或是否有共犯及相關證
      人仍待傳訊？或以何種方式就犯罪事實進行勾稽比對查證
      ？均係由檢察官依其職權判斷之，並非被告自行認定已如
      實陳述或相關事證均已查扣云云，即無庸再行偵查。抗告
      意旨此部份所陳，均無法擔保被告無勾串共犯或證人之可
      能，是難認可採。此外，被告犯罪嫌疑重大，且有相當理
      由足認有勾串共犯或證人之虞之情形，係刑事訴訟法第93
      條之2第1項第3款所明訂之限制出境海事由之一，是被告
      所辯：限制出海出境係「行動自由」之處分，與被告有勾
      串共犯或證人之可能，顯屬無涉云云，當有誤會，亦非可
      採。
五、綜上，原裁定認被告仍有限制出境、出海之事由及必要性，
    並審酌被告權益侵害之影響程度與國家刑事司法權之有效行
    使維護，諭知被告延長限制出境、出海為保全手段，經核於
    法並無違誤或不當之情形。抗告意旨仍執前詞，指摘原裁定
    不當，請求撤銷原裁定，為無理由，應予駁回。
據上論斷，應依刑事訴訟法第412條，裁定如主文。
中　　華　　民　　國　　109 　年　　10　　月　　29　　日
                  刑事第二十四庭審判長法　官  陳德民
                                      法　官  鄭富城
                                      法　官  葉力旗
以上正本證明與原本無異。
不得再抗告。
                                      書記官  王心琳
中　　華　　民　　國　　109 　年　　10　　月　　29　　日